臺灣臺北地方法院民事判決　　　　　　　　　　　　九十二年度訴字第三四五二號
　　原　　　　告　戌○○
　　　　　　　　　亥○○
　　共　　　　同
　　訴 訟 代理人　凌見臣律師
　　複　　代理人　楊乃臻律師
　　共　　　　同
　　被　　　　告　乙○○
　　訴 訟 代理人　壬○○
　　被　　　　告　辰○○
　　　　　　　　　辛○○
　　兼訴訟代理人　丙○○
　　右二人　共同
　　訴 訟 代理人　丁○○
　　被　　　　告　偉茂建設股份有限公司
　　法 定 代理人　酉○○○
　　被　　　　告　家瓏建設股份有限公司
　　法 定 代理人　午○○
　　被　 　　 告　戊○○
　　　　 　　　 　癸○○
　　　　　　　　　申○○
　　　　　　　　　己○○
　　　　　　　　　庚○○
　　　　　　　　　子○○
　　　　　　　　　巳○○
　　右　 一　 人
　　訴 訟 代理人　林鼎鈞律師
　　　　　　　　　陳維鈞律師
　　被　　　　告　台灣土地開發信託投資股份有限公司
　　法 定 代理人　寅○
　　右　 一　 人
　　訴 訟 代理人　黃炳飛律師
右當事人間請求第三人異議之訴事件，本院於中華民國九十三年七月十五日言詞辯論
終結，判決如左：
    主      文
原告之訴駁回。
訴訟費用由原告負擔。
    事      實
甲、原告方面：
一、聲明：本院八十五年度執字第一五○○八號強制執行事件，就原告所有坐落台北
    縣新店市○○段一三一七建號建物，即門牌號碼Ｅ１、Ｅ２棟房屋一、二樓層全
    部，所為之強制執行程序，應予撤銷。
二、陳述：
（一）原告之父親蘇建義分別於民國七十八年三月十五日、八十三年五月二日，向訴
      外人新城實業股份有限公司（下稱新城公司）購買坐落台北縣新店市○○段六
      二四、六二五等地號（重測前為台北縣新店市○○段小粗坑小段十四之二一、
      十四之八一等地號）土地上之花園新城御翠山水特二號（改編前為芙蓉區編號
      三號）及特一號房屋，即台北縣新店市○○段一三一七建號建物，亦即門牌號
      碼為Ｅ１、Ｅ２棟房屋及土地應有部分。嗣訴外人新城公司於八十四年間，因
      財務發生困難，無力繼續興建系爭房屋，原告與訴外人蘇建義為免無端受害，
      乃與訴外人新城公司達成協議，約定由原告另行出資興建系爭房屋，並於八十
      五年六月七日，將系爭房屋之起造人名義，由訴外人新城公司變更為原告，是
      原告顯為系爭房屋之所有權人。詎原告於八十七年間，就系爭房屋向台北縣新
      店地政事務所申請保存登記，竟遭該所以系爭房屋於八十六年七月九日，遭被
      告台灣土地開發信託投資股份有限公司（下稱台開公司）以本院八十六年民執
      全字第一五七一號強制執行事件查封為由退件駁回，且本院八十五年執字第一
      五○○八號強制執行事件，更調卷執行拍賣系爭房屋。是系爭房屋為原告出資
      興建，原告為所有權人，就該執行標的物有足以排除強制執行之權利，自得依
      強制執行法第十五條規定，提起第三人異議之訴。爰求為判決如原告聲明所示
      。
（二）對被告抗辯所為之陳述：原告之父親蘇建義先於七十八年三月五日，向訴外人
      新城公司購買系爭Ｅ１棟房屋，俟至八十一年二月間，該房屋興建至地下樓牆
      板後停建。嗣訴外人蘇建義於八十三年四月間，與訴外人新城公司之負責人卯
      ○○○、副總經理甲○○達成協議，約定由原告出資繼續興建系爭Ｅ１棟房屋
      ，並交由訴外人新城公司承攬施作，且原告另以訴外人蘇建義之名義，向訴外
      人新城公司購買系爭Ｅ２棟房屋，同時委由訴外人新城公司興建系爭Ｅ２棟房
      屋，及四周檔土牆和四周興建路面鋪設工程。後原告陸續交付訴外人新城公司
      ，發票日均為八十三年四月十五日，面額各為一百萬元、五十萬元、五十萬元
      、五十萬元、一百萬元之五紙支票，以支付雙方簽訂房屋買賣契約書第七條第
      一、二款之定金及簽約金。另原告交付發票日分別為八十三年五月二日、同年
      月二十九日，面額各為五十九萬四千元、二十萬元之二紙支票，以支付委託書
      之設計費及部分工程款，足見系爭房屋係由原告出資興建，為原告所有。則被
      告乙○○、辰○○、辛○○、丙○○、巳○○、台開公司辯稱系爭房屋並非原
      告所有云云，自不足取。
三、證據：提出房屋買賣契約書二份，變更申請書、使用執照、本院八十五年度執字
    第一五○○八號強制執行事件拍賣通知、委託書、房屋四週擋土牆及四周興建路
    面舖設工程契約各一份，臺灣維可工業股份有限公司（下稱維可公司）之變更登
    記表三份，統一發票六紙，支票七紙為證，並聲請訊問證人未○○、丑○○。
乙、被告方面：
一、被告乙○○部分：
    被告乙○○未於最後言詞辯論期日到場，惟據被告乙○○之前到庭所為之聲明、
    陳述如左：
（一）聲明：原告之訴駁回。
（二）陳述：被告乙○○否認系爭房屋為原告所有。
二、被告辰○○部分：
（一）聲明：原告之訴駁回。
（二）陳述：被告辰○○亦否認系爭房屋為原告所有。
三、被告辛○○、丙○○部分：
    被告辛○○、丙○○未於最後言詞辯論期日到場，惟據之前到庭及提出之書狀，
    聲明、陳述如左：
（一）聲明：原告之訴駁回。
（二）陳述：被告辛○○、丙○○已於八十六年七月九日，向本院聲請查封系爭房屋
      、土地，原告雖於八十五年六月七日，聲請變更為系爭房屋之起造人，復於八
      十六年十二月二十四日，經台北水源特定區管理委員會同意變更。然被告辛○○、丙○○對系爭房屋聲請查封時，原告並非系爭房屋之所有權人，是本院八
      十五年執字第一五○○八號強制執行事件，並無錯誤。
四、被告巳○○部分：
（一）聲明：原告之訴駁回。
（二）陳述：按，「強制執行法第十五條規定所謂就執行標的物有足以排除強制執行
      之權利者，係指對於標的物有所有權、典權、留置權、質權存在之一者而言。
      」、「民法第七百五十八條之規定，自須辦理所有權移轉登記手續，始能取得
      系爭房屋之所有權，不能以行政上變更起造人名義之方式，取得系爭房屋之所
      有權。」此有最高法院六十八年台上字第三一九○號、七十年台上字第二二二
      一號判例要旨，可資參照。是原告縱令為系爭房屋之起造人名義，然並未因而
      取得系爭房屋之所有權，要非強制執行法第十五條所謂就執行標的物有足以排
      除強制執行之權利。次按，「保存登記並非具有創設效力，須經地政機關為登
      記之公告，在公告期內無人提起異議者，始得視為確定，倘在公告期間內已經
      法院查封，即失其效力。」亦有最高法院五十台上字第九二九號判例要旨，足
      資參照。本件系爭房屋既於原告申請登記前，業經本院查封在案，揆諸上開判
      例要旨，原告更無由主張其為所有權人。
五、台開公司部分：
（一）聲明：原告之訴駁回。
（二）陳述：被告台開公司否認系爭房屋為原告所出資興建，且依原告所提出有關系
      爭Ｅ２棟房屋之房屋買賣契約書、委託書、房屋四週擋土牆及四周興建路面舖
      資興建系爭房屋，並不實在。
六、被告偉茂建設股份有限公司（下稱偉茂公司）、家瓏建設股份有限公司（下稱家
    瓏公司）、戊○○、癸○○、申○○、己○○、庚○○、子○○部分：
    被告偉茂公司、家瓏公司、戊○○、癸○○、申○○、己○○、庚○○、子○○
    均未於言詞辯論期日到場，亦未提出書狀作何聲明或陳述。
    理      由
甲、程序上之事由：
一、本件原告係對本院八十五年度執字第一五○○八號強制執行事件，提起第三人異
    議之訴，則依強制執行法第十五條規定，本院就本件訴訟自有管轄權，合先敘明
    。
二、被告乙○○、辛○○、丙○○未於最後言詞辯論期日到場，被告偉茂公司、家瓏
    公司、戊○○、癸○○、申○○、己○○、庚○○、子○○未於言詞辯論期日到
    場，核均無民事訴訟法第三百八十六條各款所列情形，爰依原告之聲請，由其一
    造辯論而為判決。
乙、得心證之理由：
一、原告起訴主張：原告之父親蘇建義分別於七十八年三月十五日、八十三年五月二
    日，向訴外人新城公司購買系爭Ｅ１、Ｅ２棟房屋及土地應有部分。嗣訴外人新
    城公司於八十四年間，因財務困難無力興建系爭房屋，原告與訴外人蘇建義為免
    無端受害，與訴外人新城公司達成協議，由原告另行出資興建系爭房屋。詎系爭
    房屋竟於八十六年七月九日，遭被告台開公司以本院八十六年民執全字第一五七
    一號強制執行事件予以查封，且本院八十五年執字第一五○○八號強制執行事件
    ，更調卷執行拍賣系爭房屋。是系爭房屋為原告出資興建，原告為所有權人，就
    該執行標的物有足以排除強制執行之權利，自得依強制執行法第十五條規定，提
    起第三人異議之訴。爰求為判決如原告聲明所示。
二、被告乙○○、辰○○、辛○○、丙○○則以：被告乙○○、辰○○、辛○○、丙○○均否認系爭房屋為原告所有等語，資為抗辯。被告巳○○則以：強制執行法
    第十五條規定所謂就執行標的物有足以排除強制執行之權利者，係指對於標的物
    有所有權等而言。且行政上變更起造人之名義，並無法證明為房屋之所有權人。
    是原告縱令為系爭房屋之起造人名義，然並未因而取得系爭房屋之所有權，要非
    強制執行法第十五條所謂就執行標的物有足以排除強制執行之權利等語，資為抗
    辯。台開公司則以：被告台開公司否認系爭房屋為被告所興建，且依原告所提出
    有關系爭Ｅ２棟房屋之房屋買賣契約書、委託書、房屋四週擋土牆及四周興建路
    面舖設工程契約，契約名義人均為訴外人維可公司，並非原告等語，資為抗辯。
    被告偉茂公司、家瓏公司、戊○○、癸○○、申○○、己○○、庚○○、子○○
    則均未於言詞辯論期日到場，亦未提出書狀作何聲明或陳述。
三、兩造不爭執之事實：
（一）原告主張其父親蘇建義於七十八年三月十五日，向訴外人新城公司購買系爭Ｅ
      １棟房屋及土地應有部分之事實，業據其房屋買賣契約書一份為證，亦為被告
      乙○○、辰○○、辛○○、丙○○、巳○○、台開公司所不爭執，自堪信為真
      實。
（二）又原告主張其於八十五年六月七日，將系爭Ｅ１、Ｅ２棟房屋之起造人名義，
      由訴外人新城公司變更為原告之事實，復據其提出變更申請書、使用執照各一
      份為證，且為被告乙○○、辰○○、辛○○、丙○○、巳○○、台開公司所不
      爭執，亦堪信為真實。
四、兩造爭執之爭點：
    至原告另主張系爭Ｅ１、Ｅ２棟房屋均為原告出資興建，原告為所有權人，就該
    執行標的物有足以排除強制執行之權利，自得依強制執行法第十五條規定，請求
    本院八十五年度執字第一五○○八號強制執行事件，所為之強制執行程序，應予
    撤銷之部分；則為被告乙○○、辰○○、辛○○、丙○○、巳○○、台開公司所
    否認，並均辯稱系爭房屋並非原告所出資興建等語。是本件依原告與被告乙○○
    、辰○○、辛○○、丙○○、巳○○、台開公司之書狀往來，以及於言詞辯論期
    日所為之整理協議簡化爭點，確認兩造爭執之爭點，即在於：系爭Ｅ１、Ｅ２棟
    房屋是否為原告所出資興建，由原告原始取得？
五、關於本件之爭點，分述如下：
（一）按，稱不動產者，謂土地及其定著物；民法第六十六條第一項定有明文。至所
      謂之定著物，係指非土地之構成部分，繼續附著於土地，而達一定經濟目的，
      不易移動其所在之物而言。本件系爭房屋業已興建完成，僅尚未辦理第一次保
      存登記，屬於土地之定著物，性質上為不動產，此有系爭房屋之使用執照、本
      院八十五年度執字第一五○○八號強制執行事件拍賣通知，亦為原告與被告乙○○、辰○○、辛○○、丙○○、巳○○、台開公司所不爭執。則系爭房屋之
      所有權，自應由實際出資興建系爭房屋者原始取得。
（二）原告主張系爭Ｅ１、Ｅ２棟房屋為原告所出資興建云云，但為被告乙○○、辰
      ○○、辛○○、丙○○、巳○○、台開公司所否認，自應由原告依民事訴訟法
      第二百七十七條關於舉證責任分配之規定，就系爭Ｅ１、Ｅ２棟房屋為原告所
      出資興建之有利於己之事實，負舉證之責任。就此，原告係提出房屋買賣契約
      書二份，變更申請書、使用執照、委託書、房屋四週擋土牆及四周興建路面舖
      丑○○，以為證明。
（三）經查，系爭Ｅ１棟房屋係由訴外人蘇建義於七十八年三月十五日，向訴外人新
      城公司所買受，於買買當時係購買預售屋，系爭Ｅ１棟房屋尚未興建，系爭Ｅ
      １棟房屋約定由訴外人新城公司負責興建，此有該買賣契約書在卷足憑。另系
      爭Ｅ２棟房屋部分，依原告提出有關系爭Ｅ２棟房屋買賣之房屋買賣契約書、
      委託書、房屋四週擋土牆及四周興建路面舖設工程契約，系爭Ｅ２棟房屋乃由
      訴外人維可公司於八十三年五月二日，向訴外人新城公司所買受，於買買當時
      系爭Ｅ２棟房屋亦尚未興建，系爭Ｅ２棟房屋亦約定由訴外人新城公司負責興
      建，且上開契約上均蓋用有訴外人維可公司之大、小章，堪認系爭Ｅ２棟房屋
      之買受人，應為訴外人維可公司。至原告之父親蘇建義，於八十三年五月二日
      ，訴外人維可公司、新城公司簽訂前揭買賣契約書時，固為訴外人維可公司之
      董事長，此有訴外人維可公司之變更登記表在卷足憑。惟訴外人維可公司、蘇
      建義之權利義務主體各異，自不能以訴外人蘇建義基於訴外人維可公司之董事
      長身分，代表訴外人維可公司與訴外人新城公司簽訂前揭買賣契約，即認定系
      爭Ｅ２棟房屋之買受人為訴外人蘇建義個人。是原告主張系爭Ｅ２棟房屋，亦
      係由原告之父親蘇見義個人所買受云云，自不足取。
（四）再查，原告主張訴外人新城公司於八十三、四年間，因財務發生困難，無力繼
      續興建系爭Ｅ１、Ｅ２棟房屋，系爭Ｅ１、Ｅ２棟房屋房屋之起造人，於八十
      五年六月七日，由訴外人新城公司變更為原告等語，此經八十三、四年間擔任
      訴外人新城公司之員工、下包商，即證人未○○、丑○○到庭結證屬實，亦有
      原告提出之變更申請書、使用執照在卷足證，自屬可取。另原告主張其曾交付
      訴外人新城公司，發票日均為八十三年四月十五日，面額各為一百萬元、五十
      萬元、五十萬元、五十萬元、一百萬元之五紙支票，以支付雙方簽訂房屋買賣
      契約書第七條第一、二款之定金及簽約金；復交付發票日分別為八十三年五月
      二日、同年月二十九日，面額各為五十九萬四千元、二十萬元之二紙支票，以
      支付委託書之設計費及部分工程款，足見系爭房屋係由原告出資興建，為原告
      所有云云。然依原告提出之上開七紙支票，該支票之發票人，均為訴外人蘇建
      義，且原告提出之六紙統一發票，訴外人新城公司就系Ｅ１、Ｅ２棟房屋所收
      受之款項，均記載買受人為訴外人蘇建義。則原告以上開七紙支票和六紙統一
      發票，主張系爭Ｅ１、Ｅ２棟房屋為原告所出資興建，尚不足取。至系爭Ｅ１
      、Ｅ２棟房屋之起造人，雖於八十五年六月七日，由訴外人新城公司變更為原
      告，然系爭房屋起造人之變更，充其量僅得證明系爭房屋起造人由訴外人新城
      公司變更為原告，尚不足以據為證明原告有出資興建系爭房屋之事實。
（五）又原告另舉證人未○○、丑○○為證。惟查，證人未○○證稱：伊當時為訴外
      人新城公司之員工，訴外人新城公司於八十三年間，系爭房屋興建至地下樓板
      完成時接手興建，但至八十五年間，訴外人新城公司倒閉，伊就離開系爭工地
      ，至於伊所領取之薪資，係由訴外人新城公司所支付等語，並不足以據為證明
      系爭房屋乃由原告出資興建之事實。另證人丑○○則證稱：伊為訴外人新城公
      司之下包商，伊當時係向訴外人新城公司領取工程報酬，惟訴外人新城公司倒
      閉後，伊施作之報酬，係由訴外人蘇建義支付予訴外人新城公司後，再由訴外
      人新城公司支付予伊，至於伊在訴外人新城公司倒閉後，就整地和土方載運部
      分，曾向訴外人蘇建義領取部分款項等語。是依證人丑○○之上開證述，亦無
      法證明系爭房屋係由原告所出資興建。此外，原告始終不能提出其他證據，以
      證明系爭房屋係由原告所出資興建。故原告主張系爭房屋係由原告所出資興建
      ，系爭房屋為原告所有，實不足取。
六、綜前論述，原告並不能舉證證明系爭房屋為原告所出資興建，其為系爭房屋之所
    有權人。從而，原告依強制執行法第十五條規定，請求本院八十五年度執字第一
    五○○八號強制執行事件，就系爭Ｅ１、Ｅ２棟房屋，所為之強制執行程序，應
    予撤銷，洵屬無據，不應准許。
七、據上論結，原告之訴為無理由，依民事訴訟法第三百八十五條第一項前段、第七
    十八條、第八十五條第一項，判決如主文。
中　　　華　　　民　　　國　　九十三　　年　　　八　　　月　　　五　　　日
   　　　　　　　　　　          民事第六庭法　　　官  姜悌文
右為正本係照原本作成
如對本判決上訴，須於判決送達後廿日內向本院提出上訴狀，並依上訴利益繳納上訴
費。
中　　　華　　　民　　　國　　九十三　　年　　　八　　　月　　　五　　　日
                                           法院書記官　陳鳳瀴
